【裁判字號】    99,台上,6182
【裁判日期】    991007
【裁判案由】    毀損
【裁判全文】
最高法院刑事判決            九十九年度台上字第六一八二號
上  訴  人  甲○○
            乙○○
上列上訴人等因毀損案件，不服台灣高等法院台中分院中華民國
九十八年一月八日第二審判決（九十七年度上訴字第二五六一號
，起訴案號：台灣台中地方法院檢察署九十七年度偵字第二八０
九號），提起上訴，本院判決如下：
    主    文
上訴駁回。
    理    由
按刑事訴訟法第三百七十七條規定，上訴於第三審法院，非以判
決違背法令為理由，不得為之。是提起第三審上訴，應以原判決
違背法令為理由，係屬法定要件。如果上訴理由書狀並未依據卷
內訴訟資料，具體指摘原判決不適用何種法則或如何適用不當，
或所指摘原判決違法情事，顯與法律規定得為第三審上訴理由之
違法情形，不相適合時，均應認其上訴為違背法律上之程式，予
以駁回。本件原審經審理結果，認為上訴人甲○○、乙○○二人
之毀損犯行，均罪證明確，因而撤銷第一審所為科刑之判決，改
判均依想像競合犯之規定，從一重分別論處上訴人等二人毀損他
人建築物各罪刑，已詳敘其調查、取捨證據之結果及憑以認定犯
罪事實之心證理由。並就上訴人等二人否認之供詞及其等所辯各
語認非可採，予以論述。經核所為論敘均與卷內證據資料相符，
從形式上觀察，原判決並無認定事實不依證據或有何採證違背證
據法則等違法情形存在。原判決於理由內已依憑證人即坐落台中
巿北屯區○○路○段一五七巷一四一號、一四三號房屋之社區管
理室組長張建章、管理員蔡義興於台灣台中地方法院另案損害賠
償民事訴訟案中結證之供詞、告訴人陳富雄於原審審理時之證述
及甲○○亦坦承該社區僅住戶可自由進出，非該社區住戶需至守
衛處辦理換證，方能進入等情，認上開房屋所在社區非任意第三
人均可隨意進出，上訴人等二人於民國九十六年八月上旬時仍持
有該房屋之鑰匙，並於同年六月中旬至八月十日間，多次進出該
屋所在社區，又因其大門之鑰匙僅上訴人等二人持有，他人無法
進入，自亦無法任意以水泥或矽力膠等物阻塞其內部之管線，因
而就上訴人等二人否認本件毀損犯行，辯稱渠等於九十六年六、
七月間遷出上開房屋後，即未再返回該社區，其屋內電線、水管
被人以水泥灌漿及以矽力膠灌充，阻塞管路線、以及其地磚等物
遭人破壞，均係他人侵入所為云云，認均屬飾卸之詞，而予指駁
。並說明上訴人等二人之配偶吳素瑟、張家華與另證人李朝生、
陳炎坤於原審所為供證，均不足為有利於上訴人二人等之認定。
則張家華、吳素瑟於原審審理時雖證稱上開房屋之社區位處山坡
地，其圍牆很矮，實際之住戶僅二十幾戶，往來之人蠻多，且複
雜，非屬封閉社區等語，亦不足以否認上訴人等二人本件犯行之
成立，原判決對之未說明不採之理由，要無理由不備之違法。又
張家華、吳素瑟雖又分別證稱渠等於九十六年六月底、七月初搬
離上開房屋時，除大門及馬桶外，其屋內其他物品、設施等均未
遭破壞等語，然渠等既同時表示離開上開房屋後，即未再回去，
自不能否認上訴人等二人其後有至上開房屋為本件毀損犯行可能
，即不能因之認所供係對上訴人等二人有利之證據，原判決未特
加說明不採之理由，要無判決理由不備之違失。且原判決事實認
定上訴人等二人係於九十六年六月中旬至同年八月七日前之某時
，為本件侵占、毀損犯行，此與上開張家華、吳素瑟所供，亦不
能認有何矛盾，況原判決既未採其二人之供述，資為本件科刑判
決之依據，自無認定事實與所採證據不相符合之證據上理由矛盾
之違誤。是上訴人等二人之上訴意旨以上情指摘原判決違背法令
，核與法律規定得為第三審上訴理由之違法情形，不相適合。而
渠等其餘上訴意旨，則係就屬原審採證認事職權之行使及原判決
已說明事項，徒憑己見，任意指摘，或仍為單純事實之爭執，均
不能認係適法之第三審上訴理由。依上開說明，上訴人等二人之
上訴均違背法律上之程式，俱應予駁回。原判決認上訴人等二人
以一行為同時涉犯之刑法第三百三十五條第一項之侵占罪，核屬
刑事訴訟法第三百七十六條第三款所規定不得上訴第三審之案件
，上訴人等二人以一行為同時涉犯之重罪（毀損他人建築物罪）
上訴既不合法，無從為實體之判決，該輕罪部分亦無從適用審判
不可分之原則，併為實體上審判，亦應從程式上予以駁回。
據上論結，應依刑事訴訟法第三百九十五條前段，判決如主文。
中    華    民    國  九十九  年    十    月    七    日
                      最高法院刑事第十二庭
                          審判長法官  黃  一  鑫
                                法官  張  春  福
                                法官  林  勤  純
                                法官  陳  國  文
                                法官  宋  明  中
本件正本證明與原本無異
                                      書  記  官
中    華    民    國  九十九  年    十    月   十四   日
                                                      v

司法院資訊處製作；財團法人民間司法改革基金會備份。
